【裁判字號】    92,上訴,190
【裁判日期】    920410
【裁判案由】    妨害自由
【裁判全文】
臺灣高等法院臺中分院刑事判決                    九十二年度上訴字第一九號
    上  訴  人
    即  被  告  己○○
右上訴人因妨害自由案件，不服臺灣臺中地方法院九十一年度易字第二九三七號中華
民國九十一年十二月十八日第一審判決（起訴案號：臺灣臺中地方法院檢察署九十一
年度偵字第一八一八九號），提起上訴，本院判決如左：
    主  文
原判決撤銷。
己○○共同傷害人之身體，處有期徒刑參月，如易科罰金，以參佰元折算壹日。
    事  實
一、己○○（行為時係十八歲以上未滿二十歲之人，非屬成年人）於民國九十一年九
    月四日晚間十時許，經由友人林文彬（係語音，正確姓名、年籍均不詳）以行動
    電話聯繫，得知渠二人共同之友人廖宜忠（係語音，正確之姓名、年籍不詳）住
    處附近有人找麻煩（此係導因於乙○○之堂姪女黃雅偵與廖宜忠二人欲談判分手
    事宜，惟黃雅偵自九十一年九月三日外出後即行蹤不明，乙○○乃邀同友人許耀
    騰、吳永富前往廖宜忠住處附近等候黃雅偵），己○○即與包含楊志賢、賴建安
    、鄒嘉慶、施元裕（以上四人之年籍資料詳見偵查筆錄，惟均未經檢察官依法偵
    辦）在內合計約十餘名之男子（除上開五人外，其餘之人姓名、年籍、住居所均
    不詳），共同基於傷害之犯意聯絡，攜帶鋁製及木製之棒球棍共三支（屬何人所
    有不明），分別乘坐四部自用小客車前往臺中縣大里市○○路與爽文路口（即大
    里國中旁）處。迨到達現場後，即由己○○攜鋁製棒球棍一支，連同另約四名之
    不詳男子，針對乙○○下手（另十名左右不詳之男子則以四、五人為一組，攜其
    餘之棒球棍，分別針對許躍騰、吳永富二人下手，惟此部分未據許躍騰、吳永富
    告訴），並由其中二名男子架住乙○○之左、右手，己○○則以手掐住乙○○之
    脖子，因乙○○掙扎抵抗，己○○乃以手上持有之鋁製棒球棍，與其餘四人共同
    出手毆打乙○○之頭部，致乙○○受有頭部挫傷之傷害。嗣臺中縣警察局霧峰分
    局大里分駐所警員接獲報案趕抵現場，當場逮獲己○○與楊志賢、賴建安、鄒嘉
    慶、施元裕等五人，並扣得鋁製棒球棍一支，其餘在場之男子則分別搭車乘隙逃
    逸。
二、案經乙○○訴由臺中縣警察局霧峰分局報請臺灣臺中地方法院檢察署檢察官偵查
    起訴。
    理  由
一、訊據上訴人即被告己○○固不否認其於右揭時、地在場之事實，惟矢口否認有何
    傷害告訴人乙○○之犯行，辯稱：伊沒有拿球棒，也沒有打告訴人，伊騎機車到
    達現場時，告訴人已與其他人四、五人發生拉扯，伊只是在旁觀看，但不知為何
    告訴人用手抓伊，伊有把告訴人的手撥開；後來警察趕到，告訴人向警察說伊有
    打他，伊就被警察抓了；伊沒有辦法找到那些打告訴人的人，因為伊都不認識云
    云。
二、然查：右揭事實，業據告訴人乙○○於警詢、偵查、原審及本院審理中指訴綦詳
    ，且經原審當庭質之證人吳永富、許躍騰，證人吳永富結證稱：「我與告訴人、
    許躍騰在路邊抽菸，因為告訴人的堂姪女黃雅偵尚未回家，所以我們去那邊等，
    後來有四台車子停下來，有一、二十個人下來」、「告訴人因為反抗，所以就被
    打，至少有五個人打他，包括在庭的被告」、「被告拿鋁棒，‧‧‧現場總共有
    二、三根鋁棒，但是帶回警局的就只有一支鋁棒」、「在派出所扣案的鋁棒，就
    是被告拿來毆打告訴人的鋁棒」、「告訴人左、右手各被一個人架著，被告手持
    鋁棒，後來押告訴人的人也有打他，押告訴人的那幾個人手中一共只有被告手中
    有拿一支鋁棒」；證人許躍騰亦結證稱：「我有看到被告押告訴人，且告訴人反
    抗，被告就拿鋁棒打告訴人」、「我們會認得出被告，是因為當天他穿黃色的衣
    服」等語（詳見原審卷第十七至第十八頁），核渠二人所證，均與告訴人之指述
    相同，自足信告訴人所言非虛。即被告亦不否認：「我當天確實是穿黃色的衣服
    」（詳見原審卷第十九頁），並於警詢中自承：「因我聽朋友林文彬行動電話0
    000000000號，說他朋友有別人要找他麻煩，所以我就前往該處」、「
    因乙○○要去找我朋友廖宜忠麻煩，所以我就想上前幫忙他」、「我於第一次筆
    錄中，因警員沒有詢問像第二次筆錄中之內容，所以我才沒有承認是幫朋友廖宜
    忠欲毆打乙○○」（詳見偵查卷第七至第八頁警詢筆錄）等語，益足見被告於前
    往案發現場之初，即有與其餘不詳姓名男子傷害告訴人之動機與犯意存在。雖其
    另辯稱：在場其餘之人伊均不認識，且伊僅是在旁觀看，並無參與毆打告訴人之
    行為云云。惟被告確有與其餘四名左右之男子為共同毆打告訴人之行為，業如前
    述，則其與其餘參與毆打告訴人之男子間是否本係舊識，實於本案之判斷非關重
    要；況其並不否認於警察到達現場前，即曾與告訴人有肢體接觸及拉扯之情事發
    生（詳見偵查卷第六頁反面、第八頁正面警詢筆錄、第十五頁訊問筆錄及本院卷
    第二十三頁），衡情被告若僅是在旁觀看，何以會如此靠近雙方衝突之現場？且
    告訴人理應是與該四、五人互相拉扯，豈有可能去拉扯到一旁觀看之被告手臂之
    理，被告所辯，顯與一般經驗法則不符，要無可採。又被告於原審中協同到庭之
    證人羅森興雖證稱：「我在裡面與我姊夫、姐姐喝茶，聽到外面有打架聲音，我
    們衝出來看，看到他們在打架，正好巡邏車過來，警察還有對空鳴槍，我出來的
    時候，有看到告訴人與其他人互毆。現場確實有一支鋁棒，等到警察控制現場後
    ，我有看到被告，我並沒有看到被告毆打告訴人，現場很亂，所以警察才對空鳴
    槍」等詞（詳見原審卷第十九頁），然證人羅森興並未全程目睹過程（此係因其
    聽到外面有打架聲音，才衝出去看之故），而當時到場處理之警員丁○○已於本
    院調查中，到庭證稱當時並無警員對空鳴槍一事（詳見本院卷第三十二頁），足
    見證人羅森興之記憶或觀察尚屬有誤，是尚難以證人羅森興之證言，執為對被告
    有利之認定。此外，復有告訴人提出之財團法人仁愛綜合醫院診斷證明書一紙（
    診斷日期為九十一年九月四日）附卷及鋁製棒球棍一支扣案可證，本件事證明確
    ，被告犯行均洵堪認定。
三、核被告己○○所為，係犯刑法第二百七十七條第一項之普通傷害罪。原審雖另以
    ：被告及其他在場之十餘名男子，有分別以強押之強暴方式及以「如果不上車，
    就要打人」之言語脅迫方式，迫使許躍騰、吳永富及欲迫使告訴人乙○○三人上
    車之行為，而認被告己○○另觸犯刑法第三百零二條第一項之以非法方法剝奪他
    人之行動自由罪，並與其所犯之普通傷害罪間，具有牽連犯之裁判上一罪關係。
    被告則堅決否認有何妨害自由之犯行。查原審此部分所認，除以告訴人之指述及
    證人許躍騰、吳永富之證言為唯一所憑外，別無其他積極證據。經本院於調查程
    序中，傳訊當時到場處理之警員甲○○、丙○○，二人則均稱：並未注意及於許
    躍騰、吳永富二人是否有遭人拉至車上一事（詳見本院卷第五十、五十一頁）。
    按許躍騰、吳永富二人於原審均稱：強押渠等上車之人，係見警車趕至後，始將
    渠等放下車等語（詳見原審卷第十八頁），而警員丙○○亦證稱：有四部車看到
    我們去就陸續開走了（詳見本院卷第五十頁）等語，是許躍騰、吳永富二人果於
    其時遭人從車上放下，警員甲○○、丙○○應無未發現之理，是依警員甲○○、
    丙○○之證述，尚難認被告及其餘在場之十餘名男子，確有以非法之方法剝奪告
    訴人及證人許躍騰、吳永富自由之行為存在，原審此部分所認，尚有未洽。上訴
    意旨就其所犯傷害罪部分，指摘原判決不當，雖無理由，然原判決既有上開可議
    之處，仍應由本院將原判決予以撤銷改判。又被告雖辯稱：伊與其他在場之行為
    人均互不相識云云。然按共同正犯之意思聯絡，不限於事前有所協議，其於行為
    當時，基於相互之認識，以共同犯罪之意思參與者，亦無礙於共同正犯之成立，
    最高法院七十三年台上字第一八八六號判例意旨可資參照。是被告己○○與包含
    楊志賢、賴建安、鄒嘉慶、施元裕在內合計約十餘名之男子間，就傷害告訴人乙○○部分，既具有犯意之聯絡及行為之分擔，仍應成立共同正犯。爰審酌被告平
    日之素行尚屬良好，有臺灣高等法院被告全國前案紀錄表附卷可考、被告犯罪之
    動機及目的係因年輕好勇鬥狠、手段非屬平和、對社會治安所生危害之程度及被
    告犯罪後未能坦承犯行、態度非屬良好亦未與被害人達成和解等一切情狀，量處
    如主文第二項所示之刑，並諭知易科罰金之折算標準，以示懲儆。
四、至扣案之鋁製棒球棍一支，及未扣案之另二支鋁製棒球棍，雖均係供本案犯罪所
    用之物，然經質之被告否認屬其所有（詳見原審九十一年十二月四日審判筆錄）
    ，此外依本件全案卷證資料，復查無其他積極證據足以證明係被告或其他在場之
    共犯何人所有之物，又非屬違禁物，核與沒收之要件不符，爰均不予宣告沒收，
    併此敘明。
據上論斷，應依刑事訴訟法第三百六十九條第一項前段、第三百六十四條、第二百九
十九條第一項前段、刑法第二十八條、第二百七十七條第一項、第四十一條第一項前
段，罰金罰鍰提高標準條例第一條前段、第二條，判決如主文。
本案經檢察官戊○○到庭執行職務。
中        華        民        國  九 十 二  年     四     月    十      日
                              臺灣高等法院臺中分院刑事第四庭
                                    審判長法  官  洪  耀  宗
                                          法  官  蕭  錦  鍾
                                          法  官  江  德  千
右正本證明與原本無異。
不得上訴。
                                          書記官  吳  麗  琴
中        華        民        國  九 十 二  年     四     月    十      日
附錄本案論罪科刑法條全文：
刑法第二百七十七條第一項
傷害人之身體或健康者，處三年以下有期徒刑、拘役或一千元以下罰金。
                                                                        Ｋ


司法院資訊處製作；財團法人民間司法改革基金會備份。
